臺灣臺中地方法院刑事判決　　　　　　　　　　　　　九十一年度易字第四八號
　　公　訴　人　臺灣臺中地方法院檢察署檢察官
　　被　　　告　甲○○
右列被告因違反就業服務法案件，經檢察官聲請簡易判決處刑（九十年度偵字第一八
一一一號），本院豐原簡易庭認為本件不宜以簡易判決處刑，簽移本院刑事庭改依通
常程序審理，本院判決如左：
    主  文
甲○○無罪。
    理  由
一、公訴意旨係以：被告甲○○於台中縣東勢鎮○○街山區種植蘭花，明知雇主未經
    向主管機關申請許可不得聘僱外國人在中華民國境內工作，竟於民國九十年九月
    二十二日起，僱用原經桃園縣瑞泰紡織工業股份有限公司合法申請聘僱來台 (於
    八十八年九月二日抵台)，而於九十年二月二十日逃逸 (尚在合法聘僱期間)之泰
    國籍勞工ＩＨＯＲＴＨＡＩＳＯＮＧ、ＳＡＭＡＤ，及原經台中縣詮祐工業股份
    有限公司合法申請聘僱來台 (於八十九年十二月二十七日抵台)，而於九十年七
    月二十三日逃逸之泰國籍勞工ＩＳＡＮＧＲＵＭ、ＹＩＮＧＣＨＡＲＯＥＮ，及
    原經高雄縣加高電子股份有限公司合法申請聘僱來台 (於八十八年一月十五日抵
    台)，而於八十八年七月十一日逃逸之泰國籍勞工ＩＴＯＮＫＡＮＹＡ、ＰＨＡ
    ＮＩＳＡ，共計三人，以日薪新台幣 (下同)五百元至六百元不等之代價，在上
    該處所其所經營之蘭花園從事除草等工作。嗣於九十年九月二十四日下午五時許
    在上開蘭花園為警查獲。因認被告甲○○違反修正前之就業服務法第五十三條第
    三款（公訴人誤載為第一款）之規定，其聘僱人數為二人以上，應依修正前之就
    業服務法第五十八條第一項後段論處云云。
二、按犯罪事實應依證據認定之，無證據不得推定其犯罪事實；又不能證明被告犯罪
    或其行為不罰者，應諭知無罪之判決，刑事訴訟法第一百五十四條、第三百零一
    條第一項分別定有明文。次按，行為之處罰，以行為時之法律有明文規定者為限
    ；行為後法律有變更者，適用裁判時之法律，但裁判前之法律有利於行為人者，
    適用最有利於行為人之法律，則為刑法第一條及第二條第一項所明定。而刑法第
    二條第一項但書所指適用最有利於行為人之法律，比較時應就罪刑有關之共犯、
    未遂犯、連續犯、牽連犯、結合犯以及累犯加重、自首減輕、暨其他法定加減原
    因、與加減例等一切情形，綜其全部之結果，而為比較，再適用有利於行為人之
    法律處斷，最高法院二十四年上字第四六三四號著有判例。
三、訊據被告甲○○對於右揭事實，已於警訊時坦白承認，核與上開三名泰國籍勞工
    於警訊時之證述情節相符，復有外僑入出境紀錄查詢報表等件在卷可稽。事證明
    確，被告違反就業服務法犯行可堪認定。
四、惟被告甲○○行為後，就業服務法業於九十一年一月二十一日修正公布，自九十
    一年年一月二十三日起生效施行，修正前之就業服務法第五十三條第三款所定雇
    主不得有未經許可聘僱或留用他人所申請聘僱之外國人行為、同條第一款所定雇
    主不得有聘僱或留用未經許可或許可失效之外國人行為，經合併修正為第五十七
    條第一款「雇主聘僱外國人不得有下列情事：一、聘僱未經許可、許可失效或他
    人所申請聘僱之外國人」，及第四十四條之「任何人不得非法容留外國人從事工
    作」。又修正前之就業服務法第五十八條規定「違反第五十三條第一款、第二款
    或第三款規定，其聘僱或留用人數為一人者，處六月以下有期徒刑、拘役或科或
    併科新台幣九萬元以下罰金；其聘僱或留用人數為二人以上者，處三年以下有期
    徒刑、拘役或科或併科新台幣三十萬元以下罰金。法人之代表人、法人或自然人
    之代理人、受僱人或其他從業人員，因執行業務犯前項之罪者，除處罰其行為人
    外，對該法人或自然人亦科以前項之罰金」，亦經修正為第六十三條「違反第四
    十四條或第五十七條第一款、第二款規定者，處新台幣十五萬元以上七十五萬元
    以下罰鍰。五年內再違反者，處三年以下有期徒刑、拘役或科或併科新台幣一百
    二十萬元以下罰金。法人之代表人、法人或自然人之代理人、受僱人或其他從業
    人員，因執行業務違反第四十四條或第五十七條第一款、第二款規定者，除依前
    項規定處罰其行為人外，對該法人或自然人亦科處前項之罰鍰或罰金」。是被告
    甲○○前開所為，新法並無廢止其刑罰，惟改採「先行政後司法」（行政罰前置
    主義）之處理原則，於刑事處罰時附加「處罰條件」。亦即，新法對於前開行為
    之處罰，以曾經違反就業服務法第四十四條或第五十七條第一、二款之規定，經
    處以行政罰鍰後，五年內再違反者為要件。此項要件並非行為本身，亦非用以決
    定可罰行為之刑罰種類及刑度之標準，而係於該當構成要件之違法行為外，附加
    之「處罰條件」，有如構成要件之附加物，而成為可罰之必要要素或刑罰限制事
    由，在該當構成要件之違法行為與有責性外，附加限制刑罰範圍之條件，而屬「
    可罰性之實體條件」。從而，此項條件或要件仍屬犯罪成立與否之實體要件，如
    在客觀上欠缺此項「可罰性之實體條件」者，其犯罪仍無由成立。再者，關於刑
    法第二條第一項但書所指適用最有利於行為人之法律，此項新、舊法之比較，應
    綜其全部之結果，而為比較，再適用有利於行為人之法律處斷，則修正後之就業
    服務法所定主刑之最高度及最低度雖較長、較多，惟經比較一切情形，因改採行
    政罰前置主義之處理原則，自較有利於被告，是本案應依刑法第二條第一項前段
    規定，適用修正後之就業服務法為論罪依據。
五、綜合前述，新法改採先行政後司法之原則，屬構成要件之變更，且本件應適用修
    正後之新法為論罪依據，業如前述，查本件被告甲○○既係第一次非法容留外國
    人從事工作，應科以行政罰鍰而不處以刑罰，準此，被告所為，即與五年內再違
    反非法容留外國人從事工作之規定而應處以刑罰之構成要件 (即修正後就業服務
    法第六十三條之規定)有間，應屬不能證明被告犯罪，本院自應為被告無罪判決
    之諭知。
據上論斷，應依刑事訴訟法第四百五十二條、第三百零一條第一項，刑法第二條第一
項前段，判決如主文。
本案經檢察官陳佳琳到庭執行職務
中      華      民      國    九十一    年      三      月    二十九    日
                                        臺灣臺中地方法院刑事第七庭
                                            法  官  曾  佩  琦
右正本證明與原本無異。
如不服本判決，應於送達後十日內向本院提出上訴狀 （須附繕本） ，上訴於台灣高
等法院台中分院。
                                            書記官
中      華      民      國    九十一    年      三      月    二十九    日
